【裁判字號】    90,台上,7234
【裁判日期】    901129
【裁判案由】    違反水利法
【裁判全文】
最高法院刑事判決                                九十年度台上字第七二三四號
    上訴人  甲○○
右上訴人因違反水利法案件，不服台灣高等法院台南分院中華民國八十八年十月五日
第二審更審判決（八十八年度上更(一)字第三○九號，起訴案號：台灣雲林地方法院檢
察署八十五年度偵字第三四七四號），提起上訴，本院判決如左：
    主  文
上訴駁回。
    理  由
按刑事訴訟法第三百七十七條規定，上訴於第三審法院，非以判決違背法令為理由，
不得為之。是提起第三審上訴，應以原判決違背法令為理由，係屬法定要件。如果上
訴理由狀並未依據卷內訴訟資料，具體指摘原判決不適用何種法則或如何適用不當，
或所指摘原判決違法情事，顯與法律規定得為第三審上訴理由之違法情形，不相適合
時，均應認其上訴為違背法律上之程式，予以駁回。本件原判決撤銷第一審關於上訴
人甲○○部分之判決（原判決誤載為「原判決《即第一審判決》撤銷」），改判論處
上訴人連續違反主管機關為保護水道，禁止有礙水道防衛之行為，致生公共危險罪刑
。已敘明上訴人明知雲林縣崙背鄉濁水溪貓兒干段堤防旁區域係河川行水區，不得採
取土石，猶於民國八十五年三月間及八月間，先後僱用有共同意圖為自己不法所有之
概括犯意之許金俊、陳爾寧（均已判刑確定），連續在該處擅採砂石而竊取之，致生
影響濁水溪流向及土石流失等公共危險。又於同年六月中旬，在該溪貓兒干段以北河
川公地，未經核准架設一座鐵橋，有礙水道之防衛。嗣於八十七年八月初奧托颱風來
襲，造成鐵橋上游三十公尺處之八角亭排水設施無法發揮立即宣洩功能而潰堤，導致
村民廖石能等人之農作物泡水而無法採收之損害等情。係依憑上訴人之供述，被害人
廖石能、洪建宗、許連坤、林秋男、林高陽、蔡志松、林高錢等人之指訴，證人即雲
林縣政府建設局水利課課員張嘉瑞等人之證言，並綜合雲林縣政府函、會勘紀錄及現
場照片等全部卷證資料，為其所憑之證據及認定之理由。復以上訴人否認犯罪所持之
辯解為不足採，於理由內論駁綦詳。所為論敘，俱有卷存證據資料可資覆按，從形式
上觀察，並無判決違背法令之情形存在。按違反水利法第七十八條第一項各款情形之
一，因而損害他人權益者，及致生公共危險者，同法第九十二條之一分別定有處罰之
明文。所謂「因而損害他人權益」，乃結果犯，以他人權益受有損害為要件；又所謂
「致生公共危險」，則屬具體的危險犯，祗須有發生實害之危險性為已足，不以發生
實害之結果為必要。查上訴人於上開地段自架設鐵橋，有礙水道之防衛，嗣因颱風
來襲，造成八角亭排水設施無法宣洩而潰堤，致村民廖石能等人之農作物泡水，受有
損害，為原判決合法認定之事實。原判決基此確認之事實，已足資為適用法令之依據
；至上訴人此部分之行為是否發生公共危險，與犯罪構成事實無關，理由內自無須加
以論敘，核與上訴意旨所指判決不載理由之違法情形，尚不相當。另上訴人在前述河
川行水區內盜採砂石，如何致生公共危險部分，原判決已詳細說明憑以認定之證據及
理由（見原判決第四面第十八行至第五面第九行）。上訴意旨，漫謂水利法第九十二
條之一所謂致生公共危險，必已發生公共危險始克相當等語，憑己見任意指摘原判決
適用法則不當，亦難謂符合第三審上訴之法定要件。再，鑑定屬調查證據方法之一種
，應否囑託鑑定，法院仍得本其職權裁量斟酌之。上訴意旨，對於原判決依憑證據所
為事實之認定，究竟如何違背法令，未依據卷內訴訟資料具體指摘，僅泛稱原審未就
該鐵橋與淹水之因果關係命付鑑定云云，砌詞指摘原判決違法，尤非第三審上訴之合
法理由。上訴意旨其餘所稱上訴人僅為「客土」（改善土質）之行為，並非竊取砂石
供自己之砂石場使用等各節，徒就原審採證認事職權之適法行使，及判決內已明白論
斷之事項，執其陳詞再事爭辯；復否認擅採砂石致生公共危險，而為單純事實上之爭
執，均與法律規定得為第三審上訴理由之違法情形，不相適合，其上訴違背法律上之
程式，應予駁回。
據上論結，應依刑事訴訟法第三百九十五條前段，判決如主文。
中      華      民      國     九十     年     十一     月    二十九    日
                              最高法院刑事第五庭
                                  審判長法官  紀  俊  乾
                                        法官  黃  正  興
                                        法官  劉  介  民
                                        法官  陳  東  誥
                                        法官  張  春  福
      右正本證明與原本無異
                                              書  記  官
中      華      民      國     九十     年     十二     月      三      日


司法院資訊處製作；財團法人民間司法改革基金會備份。
